【裁判字號】    97,抗,217
【裁判日期】    970523
【裁判案由】    訴訟救助
【裁判全文】
臺灣高等法院臺中分院民事裁定  97年度抗字第217號
抗  告  人  甲○○
法定代理人  乙○○
送達代收人  丙○○
相  對  人  丁○
            戊○○○
上列抗告人因與丁○、戊○○○等間訴訟救助事件，對於中華民
國97年3月28日臺灣彰化地方法院97年度救字第7號裁定提起抗告
，本院裁定如下：
    主  文
抗告駁回。
抗告訴訟費用由抗告人負擔。
    理  由
一、本件抗告人於原審聲請意旨及於本院抗告意旨略以：
    緣抗告人甲○○因患老人失智症，早已喪失經濟能力，除加
    拿大卑詩省最高法院裁定宣告禁治產，並由抗告人之子乙○
    ○任監護人，前開裁定於臺灣台北地方法院96年度家聲字第
    380號裁定認可確定在案，有該上述裁定附卷可資為證（見
    原審卷第4頁至7頁、第8頁至9頁），另有台北市聯合醫院松
    德院區診斷證明書兩份（原審卷第14頁至15頁），及衛生署
    彰化醫院診斷證明書及病例影本各乙件，可供參酌。是抗告
    人早已患失智症，並無工作能力，應可認定。且聲請人大部
    分之財產亦均遭相對人侵奪，是以無資力。茲再提出抗告人
    無資力之證明文件以供參酌，（一）抗告人復華銀行之交易
    明細表，有該復華銀行之交易明細表附卷可按。（二）抗告
    人大城鄉郵局交易明細表，有該大城鄉郵局交易明細表在卷
    可稽。（三）抗告人大城鄉農會交易明細表，有該大城鄉農
    會交易明細表，附卷足憑。由上資料可證，抗告人確實已無
    資力繳納裁判費云云。
二、按當事人無資力支出訴訟費用者，法院應依聲請，以裁定准
    予訴訟救助，民事訴訟法第107條第1項前段定有明文。所謂
    無資力，係指窘於生活，且缺乏經濟信用者而言。又此項請
    求救助之事由，應釋明之，亦為同法第109條第2項所明定。
    所謂釋明，指當事人提出法院得以即時調查使法院信其主張
    為真實之證據而言。又訴訟救助係為使無資力支出訴訟費用
    之人於具備法定要件時，許其暫緩支付訴訟費用之制度，是
    若當事人聲請救助後，已自行繳納本案之裁判費用者，即難
    認其無支付訴訟費用之資力。
三、經查：原法院以抗告人患有失智症無工作能力僅能證明人現
    今之身體狀況，與其資力狀況不具有必然之關連性，實難據
    以推認其是否有無資力支出訴訟費之情事，經原法院裁定命
    補正後，既逾期仍未提出任何能即時調查之證據，以釋明其
    已無資力（包括財產及經濟信用）支出訴訟費用之主張為真
    實，而裁定駁回其聲請後，另經臺灣彰化地方法院裁定命抗
    告人補繳裁判費，抗告人已如數補繳，有該裁判費收據影本
    在卷可稽，是抗告人既已繳納本件聲請救助之本案即抗告人
    與相對人丁○等間返還土地事件之裁判費，亦難認其無支付
    該事件訴訟費用之資力。依據首開說明，其訴訟救助之聲請
    即無從准許。原審駁回抗告人聲請訴訟救助，依法難謂有違
    ，抗告人仍執陳詞，提起抗告，不能謂有理由，應駁回其抗
    告。
四、據上論結，本件抗告為無理由，依民事訴訟法第495條之1第
    1項、第449條第1項、第95條、第78條，裁定如主文。
中    華    民    國    97    年    5     月    23    日
                  民事第二庭    審判長法  官  邱森樟
                                      法  官  謝說容
                                      法  官  蔡秉宸
以上正本係照原本作成。
再為抗告應以適用法規顯有錯誤為理由，並經本院之許可，該許
可以原裁定所涉及之法律見解具有原則上之重要性者為限。
如提起再抗告者應於裁定送達後十日內向本院提出抗告理由狀（
須按照他造人數附具繕本）並繳納抗告裁判費新臺幣壹仟元，同
時委任律師或具有律師資格之關係人為代理人。
                                      書記官  洪麗華
中    華    民    國    97    年    5     月    20    日
                                                      Ａ


司法院資訊處製作；財團法人民間司法改革基金會備份。
